【裁判字號】    98,交聲,440
【裁判日期】    980527
【裁判案由】    違反道路交通管理處罰條例聲明異議
【裁判全文】
臺灣臺北地方法院交通事件裁定         98年度交聲字第440號
原處分機關  交通部公路總局臺北區監理所板橋監理站
異  議  人
即受處分人  乙○
上列異議人即受處分人因違反道路交通管理處罰條例案件，對於
原處分機關交通部公路總局臺北區監理所板橋監理站於民國九十
八年一月六日所為板監裁字第裁41—C00000000號之裁決書（原
舉發案號：北縣警交字第C00000000號）聲明異議，本院裁定如
下：
    主  文
原處分撤銷。
乙○不罰。
    理  由
一、按犯罪事實應依證據認定之，無證據不得認定犯罪事實，刑
    事訴訟法第一百五十四條第二項定有明文。又認定不利於被
    告之事實，須依積極證據，苟積極證據不足為不利於被告事
    實之認定時，即應為有利於被告之認定，更不必有何有利之
    證據；且刑事訴訟法上所謂認定犯罪事實之積極證據，係指
    適合於被告犯罪事實之認定之積極證據而言，雖不以直接證
    據為限，間接證據亦包括在內，然而無論直接或間接證據，
    其為訴訟上之證明，須於通常一般之人均不致有所懷疑，而
    得確信其為真實之程度者，始得據為有罪之認定，倘其證明
    尚未達到此一程度，而有合理之懷疑存在時，自不能以推測
    或擬制之方法，以為有罪裁判之基礎，最高法院三十年度上
    字第八一六號、二十九年度上字第三一０五號、四十年度臺
    上字第八六號、七十六年度臺上字第四九八六號判例可資參
    照。而法院受理交通事件，依據道路交通管理處罰條例第八
    十九條前段之規定準用刑事訴訟法之規定，亦即法院於受理
    交通聲明異議事件時，如經證據調查之程序，就原處分機關
    認定行為人違反道路交通管理處罰條例之事實仍存有合理之
    懷疑而無法達到確信為真實之程度，本院即應基於罪疑唯輕
    之原則為有利於行為人之解釋，作對行為人有利之認定。
二、原處分意旨略以：本件異議人即受處分人乙○騎乘車號DHM-
    277號普通輕型機車（下稱系爭車輛）於民國九十七年二月
    一日下午四時四十五分許，行經臺北縣新店市○○路與民族
    路口時，因系爭車輛後方號牌未依指定位置懸掛而行駛於公
    路，經原舉發單位臺北縣政府警察局新店分局警員甲○○攔
    停後，以異議人有「號牌不依指定位置懸掛」之違反道路交
    通管理處罰條例第十二條第一項第七款規定之違規行為為由
    ，以北縣警交字第C00000000號舉發違反道路交通管理事件
    通知單（下稱系爭舉發通知單）掣單舉發。嗣異議人逾越通
    知單上所載應到案日期即九十七年二月十六日六十日以上仍
    未到案繳納罰鍰或提出申訴，原處分機關即交通部公路總局
    臺北區監理所板橋監理站乃於九十八年一月六日，依道路交
    通管理處罰條例第十二條第一項第七款、第二項之規定，以
    異議人有「號牌不依指定位置懸掛」之行為，裁處罰鍰一萬
    零八百元，並吊銷牌照，異議人於九十八年一月八日收受裁
    決書，並於同月二十一日提出本件聲明異議等語。
三、異議意旨略以：伊於上揭時、地騎乘系爭車輛沿臺北縣新店
    市○○路行駛經過中正路與民族路口時，係違規紅燈左轉進
    入民族路後，遭臺北縣政府警察局新店分局碧潭派出所警員
    攔停，詎該警員非但不依違規事實開單，竟以手拉扯懸掛機
    車號牌之鐵板，用力撕裂，將車牌弄歪，即稱伊未依規定懸
    掛號牌，而以伊有號牌不依指定位置懸掛之違規事實開單舉
    發，並於交付舉發通知單後未告知伊違規事由、應到案日期
    及罰鍰金額，使其因遲誤到案遭原處分機關裁處罰鍰一萬零
    八百元並吊銷牌照之處分，為此聲明異議，請求撤銷原處分
    等語。
四、查前揭原處分意旨所載之異議人所騎乘之系爭機車於上開時
    、地有號牌不依指定位置懸掛之違規事實，業據異議人乙○
    所否認，而證人即臺北縣政府警察局新店分局碧潭派出所警
    員甲○○於本院訊問時雖結證稱：異議人所騎乘之系爭機車
    於舉發當時因號牌有根螺絲掉了，號牌傾斜於後車燈下方，
    因而依規定告發異議人云云。惟證人於本院訊問時除對異議
    人當庭一再質疑其於舉發當時曾拉扯異議人系爭機車車牌一
    事均未置可否，實啟人疑竇外。又其對於舉發當時異議人之
    違規情形，先係證稱：「其（指異議人）是如何未依規定位
    置懸掛，因為時間太久了，我已經忘記了。」，後又改稱：
    「因為異議人當時的號牌有根螺絲掉了，沒有懸掛到指定的
    位置，所以我們就依規定告發。」、「當時異議人的一個螺
    絲還在號牌上，另外一邊脫落。」云云，前後已證述不一，
    是否可採，亦屬有疑。再依卷附異議人所提出系爭機車之照
    片五張，可知系爭機車號牌所懸掛之位置係於後車燈下之擋
    泥板上，號牌下方尚有另一凸起之紅色反光板支撐，若號牌
    上螺絲僅單純脫落一根，則因下方有紅色反光板支撐之結果
    ，當不至於有證人所證號牌傾斜一邊之情形，況觀諸上開系
    爭機車照片，可知系爭機車號牌上二根螺絲均完好鎖於號牌
    上，且均已生鏽老舊，當非事後所補，又其號牌所懸掛之擋
    泥板之上方左、右側，亦均有破裂後經人以綠色鐵線綑綁固
    定之痕跡，則異議人所辯：系爭機車號牌上之螺絲並無脫落
    ，而懸掛機車號牌之鐵板（應係指塑膠擋泥板）於舉發當時
    曾遭證人扯落等語，亦屬有據。此外，復查無其他積極證據
    足以證明異議人確有上開違規事實，是依首揭判例意旨，應
    認原處分機關就異議人確有本件違規事實之存在，尚未盡其
    舉證義務，其逕對本件據為裁罰，與法顯有未合，異議人提
    出本件聲明異議為有理由，爰將原處分撤銷，並為異議人不
    罰之諭知。
據上論斷，應依道路交通案件處理辦法第二十條前段，裁定如主
文。
中    華    民    國    98    年    5     月    27    日
              臺灣臺北地方法院交通法庭
                              法  官  劉秀君
上正本證明與原本無異。
如不服本裁定，應於裁定送達後5日內向本院提出抗告狀。
                              書記官  吳俊龍
中    華    民    國    98    年    5     月    27    日


司法院資訊處製作；財團法人民間司法改革基金會備份。
